臺灣臺中地方法院簡易民事判決
111年度中簡字第993號
原      告  陳麗如  
被      告  曾信軒  



上列當事人間確認本票債權不存在事件，於民國111年6月28日言
詞辯論終結，本院判決如下：
    主      文
確認本院111年度司票字第635號裁定所載，被告持有原告及訴外
人賴正宗為發票人、發票日民國110年11月18日、到期日民國111
年1月24日票面金額新臺幣28萬元、票號CH676903號本票之本票
債權對於原告不存在。
訴訟費用由被告負擔。 
    事實及理由
一、原告主張：被告持原告及訴外人賴正宗為發票人、發票日11
    0年11月18日、到期日111年1月24日 票面金額新臺幣28萬元
    、票號CH676903本票（下稱系爭本票），聲請本院111年度
    司票字第635號本票裁定，惟系爭本票上之原告簽名及指印
    均非真正，爰請求確認被告持有系爭本票，對於原告之本票
    債權不存在等語，並聲明如主文第1項所示。
二、被告則以：同意原告之主張等語。
三、得心證之理由：
  ㈠按確認法律關係之訴，非原告有即受確認判決之法律上利益
    者，不得提起之，民事訴訟法第247條第1項前段定有明文。
    所謂即受確認判決之法律上利益，係指法律關係之存否不明
    確，原告主觀上認其在法律上之地位有不妥之狀態存在，且
    此種不妥之狀態，能以確認判決將之除去者而言（最高法院
    52年臺上字第1240號判例意旨參照）。原告主張被告所持系
    爭本票對於原告之本票債權不存在，固為被告所承認，然被
    告既已對於原告聲請本票裁定准予強制執行，則原告於私法
    上之地位難謂無受侵害之危險，又此項危險得以對於被告之
    確認判決除去，原告提起本件確認之訴，有即受確認判決之
    法律上利益而有權利保護之必要，合先敘明。
　㈡被告執有原告及訴外人賴正宗為發票人之系爭本票，聲請本
    院111年度司票字第635號裁定准予強制執行，有該裁定及本
    票影本附卷可憑（見本院卷第21頁，本院111年度司票字第6
    35號卷第3頁），並據本院調閱前開卷宗核閱無訛。按票據
    為文義證券，在票據上簽名或蓋章者，應依票上所載文義負
    責，此觀票據法第5條、第6條規定甚明。偽簽他人簽名為發
    票行為，屬票據之偽造，因非其在票據上簽名為發票行為，
    自不負發票人之責任，此項絕對抗辯事由，得以對抗一切執
    票人。原告否認系爭本票之簽名及指印為真正，經本院將系
    爭本票併同原告指紋登記卡、原告當庭書寫姓名之文件等送
    請法務部調查局鑑定結果，認送鑑票號676903本票1件，其
    上指紋6枚彼此相同，與原告指紋登記卡上指紋不同，又因
    送鑑原告筆跡資料不足，就筆跡部分欠難認定，有法務部調
    查局111年5月26日調科貳字第11123204460號鑑定書在卷可
    稽（見本院卷第57-67頁），無從認定系爭本票上原告之簽
    名及指印均為真正甚明。本院審以原告主張系爭本票上原告
    之指印、簽名均非真正，被告持有系爭本票對於原告之本票
    債權不存在等語，被告陳明同意原告主張，核屬對於原告請
    求認諾（見本院卷第76頁），是依民事訴訟法第384 條規定
    ，應本於其之認諾為其敗訴之判決。
四、從而，原告請求確認被告持有系爭本票，對於原告之本票債
    權不存在，為有理由，應予准許。
五、據上論結，本件原告之訴為有理由，依民事訴訟法第384 條
    、第78條，判決如主文。
中　　華　　民　　國　　111 　年　　6 　　月　　30　　日
                  臺灣臺中地方法院臺中簡易庭
                                  法　官　林秉暉
以上為正本係照原本作成。
如不服本判決，應於送達後20日內，向本院提出上訴狀並表明上
訴理由，如於本判決宣示後送達前提起上訴者，應於判決送達後
20日內補提上訴理由書（須附繕本）。如委任律師提起上訴者，
應一併繳納上訴審裁判費。
中　　華　　民　　國　　111 　年　　6 　　月　　30　　日
                                  書記官  王志伃